臺灣臺中地方法院裁定
110年度中秩聲字第15號
原處分機關  臺中市政府警察局第三分局
聲明異議人
即受處分人  江志騰


上列聲明異議人因違反社會秩序維護法案件，不服原處分機關中
華民國110年10月4日中市警三分偵字第1100038060號處分書而聲
明異議，經原處分機關於110年10月21日中市警三分偵字第11000
42318號聲明異議案件移送書移送本院審理，本院裁定如下：
    主    文
聲明異議駁回。
    理    由
一、原處分書略以：聲明異議人即受處分人江志騰（下稱聲明異
    議人）於民國110年9月21日17時19分許，在臺中市東區五權
    南路與永和街口，與同案行為人石言慶（下稱石言慶）因行
    車糾紛互相鬥毆，經員警接獲報案後到場處理而查獲，認聲
    明異議人上開行為違反社會秩序維護法第87條第2款規定，
    處罰鍰新臺幣（下同）9,000元。
二、聲明異議人不服原處分書而提出異議略以：聲明異議人於11
    0年9月21日下午5時10分許，騎乘機車載小孩由臺中市東區
    五權南路往北行駛，行經永和街紅綠燈路口，遇1輛白色BMW
    突然迴轉，聲明異議人突然煞車後再直行，對方（即石言慶
    ）卻從聲明異議人右側逼車致與聲明異議人發生擦撞，對方
    不理會聲明異議人按喇叭示意察看，聲明異議人就急追把他
    攔下來，見對方手扶球棒，聲明異議人告知對方已發生擦撞
    ，並生氣撥了他的帽子一下，他就下車拿著球棒毆打聲明異
    議人，致聲明異議人身上挫傷、瘀血，對方於路口未禮讓直
    行車，並刻意由聲明異議人右後方逼車致與聲明異議人發生
    擦撞，還試圖逃逸，對方刻意在車上放球棒是蓄意傷害的行
    為，聲明異議人是受害者，對方手持球棒揮打聲明異議人，
    而聲明異議人空手防衛自身的安全，聲明異議人不能接受裁
    罰，所以書狀敘明，以重新審視之等語。
三、按聲明異議人不服警察機關之處分者，得於處分書送達之翌
    日起五日內聲明異議。聲明異議，應以書狀敘明理由，經原
    處分之警察機關向該管簡易庭為之。簡易庭認為聲明異議無
    理由者，應以裁定駁回之。認為有理由者，以裁定將原處分
    撤銷或變更之。對於簡易庭關於聲明異議所為之裁定，不得
    抗告。社會秩序維護法第55條、第57條第2項及第3項分別定
    有明文。次按互相鬥毆者，處18,000元以下罰鍰。社會秩序
    維護法第87條第2款定有明文。又正當防衛必須對於現在不
    法之侵害，始足當之，侵害業已過去，或無從分別何方為不
    法侵害之互毆行為，均不得主張防衛權，而互毆係屬多數動
    作構成單純一罪，而互為攻擊之傷害行為，縱令一方先行出
    手，還擊之一方，在客觀上苟非單純對於現在不法之侵害為
    必要排除之反擊行為，因其本即有傷害之犯意存在，自無主
    張防衛權之餘地(最高法院96年度台上字第3526號判決意旨
    可資參照)。
四、本院認定之事實及證據除引用原處分機關之處分書外，另審
    酌，聲明異議人於警詢中已自承其攔下石言慶後，看到石言
    慶坐在車上拿球棒，聲明異議人即先出手碰觸石言慶的帽子
    ，可知聲明異議人出手碰觸石言慶之帽子時，石言慶尚無無
    對聲明異議人為任何之侵害行為，聲明異議人即無正當防衛
    可言。參以石言慶於警詢時指述：對方推我帽子後我看到要
    離開，我就持球棒上前理論，因與對方一言不合，就扭打在
    一塊，我有持球棒毆打對方的腳、手臂、安全帽，後來我要
    上車前對方又掐我脖子，又二度扭打在一塊，騎機車的駕駛
    人以徒手方式毆打我上半身，導致我右手小拇指挫傷等語明
    確；復觀諸卷附監視器影像、行車紀錄器影像及翻拍照片所
    示，石言慶雖左手持球棒在馬路上與聲明異議人發生爭執，
    然過程中，石言慶左手之球棒遭聲明異議人之子握住，聲明
    異議人則以另以手壓制石言慶頭部，更曾以雙手推、扯石言
    慶之身體，益徵聲明異議人並非僅為消極阻擋石言慶之攻擊
    ，而係主動對石言慶之頭部、脖子、及身體等部位施加攻擊
    ，堪信石言慶指述與聲明異議人互為鬥毆等情屬實。聲明異
    議人前開行為既非為排除石言慶之攻擊所為必要防衛動作，
    主觀上亦非基於防衛之意思，顯非屬正當防衛行為，則聲明
    異議人異議所辯其行為應屬正當防衛而不罰云云，顯無足取
    。是原處分機關依社會秩序維護法第87條第2款之規定，據
    以裁罰聲明異議人9,000之罰鍰，於法並無不合，聲明異議
    人之異議為無理由，應予駁回。
五、依社會秩序維護法第57條第2項前段，裁定如主文。 　
中　　華　　民　　國　　110 　年　　10　　月　　28　　日
                  臺灣臺中地方法院臺中簡易庭
                                  法　官　林士傑
以上正本係照原本作成。
本裁定不得抗告。
中　　華　　民　　國　　110 　年　　10　　月　　28　　日
                                  書記官  楊均謙